臺灣高等法院高雄分院民事裁定　　　　　 94年度家抗字第1號
抗　告　人　乙○○
上列抗告人為被繼承人甲○○之女，因聲明拋棄繼承權事件，對
於民國93年12月8 日台灣高雄地方法院93年度繼字第1781號所為
裁定提起抗告，本院裁定如下：
    主  文
抗告駁回。
抗告程序費用由抗告人負擔。
    理  由
一、本件抗告意旨略以：民國93年11月4 日具狀向台灣高雄地方
    法院聲明拋棄繼承權，抗告人並不知悉；由家族協商結果，
    抗告人可繼承新台幣 (下同）數百萬元（約1 棟樓房價值）
    ，代書提出拋棄聲請書狀等文件時，抗告人誤認為是繼承數
    百萬元所需文件，當時並無人告知那是完全拋棄繼承之文件
    。而93年11月29日原法院調查庭中法官問起另位聲請人鄭清
    秀是否知悉拋棄繼承意思，因其對法官所問不解其意，以致
    並無回答是否知悉，又如認抗告人係動機錯誤而非內容或行
    為錯誤，法院亦應向抗告人闡明意義，給予抗告人說明及陳
    述疑義之機會。抗告人自始主張於申報被繼承人遺產稅時，
    被繼承人子女5 人每人扣除額40萬元，總計20 0萬元，如果
    抗告人拋棄繼承就無法扣除抗告人本人40萬元之扣除額，故
    抗告人自始並無拋棄繼承之意。請求廢棄原裁定，並准撤回
    拋棄繼承之聲請，回復抗告人遺產繼承權云云。
二、按「民法第1174條規定，繼承人拋棄其繼承權，應於知悉其
    得繼承之時起2 個月內以書面向法院為之；同法第1175條規
    定繼承之拋棄，溯及於繼承開始時發生效力。故法定繼承人
    之繼承權如經合法拋棄，即依法喪失繼承權，至於法院就繼
    承人拋棄繼承之聲明，准予備查，僅有確認之性質，非謂拋
    棄繼承之意思表示經法院准予備查後始生效力。」。又「非
    訟事件，應依非訟事件程序處理，法院僅須形式上審查是否
    符合非訟事件程序上之要件，無需為實體上之審查，關於拋
    棄繼承權之聲明、撤回或撤銷其拋棄聲明之法效如何，倘利
    害關係人對之有所爭執，應循民事訴訟程序訴請法院為實體
    上之裁判，以謀解決，非訟事件法院不得於該非訟事件程序
    中為實體上之審查及裁判。」（最高法院89年度台上字第14
    03號判決及90年度台抗字第649號裁定參照）。
三、經查，抗告人於93年11月4 日具狀向原法院為拋棄其對被繼
    承人甲○○繼承權之聲明，業經原法院於93年11月5 日以93
    年度繼字第1781號拋棄繼承權事件通知准予備查，經核閱前
    開拋棄繼承權事件卷證，抗告人於上開聲請書狀上蓋用印鑑
    章，並檢具繼承系統表、印鑑證明、
    回執為證 (原審卷第5 至18頁)， 抗告人亦於原法院到庭確
    認上開聲請書狀所蓋用之印章，確為其所有之印鑑章無訛（
    原審卷第37頁），參諸抗告人於93年10月27日通知因其拋棄
    繼承而應為繼承人之高雄60支郵局存證信函第486 號內容，
    明載「寄件人．．乙○○．．因父甲○○於93年10月5 日亡
    故，對其遺產，依法有繼承權。茲出於寄件人自由意思，故
    依民法第1174條規定拋棄繼承權，全部遺產由收件人（指鄭
    許水鳳、鄭清霖、鄭清土、鄭益源）繼承，絕無異議，特此
    通知。」等語以觀（原審卷第18頁），抗告人主張：93年11
    月4 日具狀向台灣高雄地方法院聲明拋棄繼承權，其並不知
    悉云云，顯無可採。又原法院准予備查之通知函僅係陳述抗
    告人已以書面向法院表明拋棄被繼承人甲○○之繼承權，僅
    有確認之性質而已，對於是否已發生拋棄繼承權之效果等事
    項，並不生實體認定之效力。是抗告人主張：代書提出拋棄
    聲請書狀等文件時，抗告人誤認為是繼承數百萬元所需文件
    ，抗告人如拋棄繼承就無法扣除抗告人本人40萬元之扣除額
    ，抗告人自始無拋棄繼承之意云云，核屬實體認定之問題，
    抗告人若有爭執，仍應以訴訟解決。依上說明，抗告人請求
    撤回拋棄繼承之聲請，回復抗告人遺產繼承權，自屬無從准
    許，原審駁回抗告人之聲請，並無不合。抗告意旨指摘原裁
    定不當，求予廢棄，為無理由，應予駁回。
四、據上論結，本件抗告為無理由，依非訟事件法第28條、第8
    條第2 項，民事訴訟法第495 條之1 第1 項、第449 條第1
    項、第78條，裁定如主文。
中　　華　　民　　國　　94　　年　　2 　　月　　22　　日
                             民事第五庭
                                 審判長法官  蔡明宛
                                       法官  魏式璧
                                       法官  曾錦昌
以上正本證明與原本無異。
如不服本裁定應於送達後10日內向本院提出再抗告狀，並繳納再
抗告費新臺幣45元。再為抗告非以其違背法令為理由，不得再為
抗告。
中　　華　　民　　國　　94　　年　　2 　　月　　22　　日
                                 書   記 官  王婉蓉
